臺灣新竹地方法院民事小額判決  
111年度竹小字第293號
原      告  曾雅涵  

被      告  葉雲嬌  
上列原告因被告妨害名譽案件，提起附帶民事請求損害賠償事件
，經本院刑事庭以110年度竹簡附民字第94號刑事附帶民事訴訟
裁定移送前來，本院於民國111年5月31日辯論終結，判決如下：
    主      文
被告應給付原告新臺幣貳萬元，及自民國一一○年十二月十一日
起至清償日止，按週年利率百分之五計算之利息。
原告其餘之訴駁回。
訴訟費用百分之六十七由被告負擔，餘由原告負擔。
本判決第一項得假執行。
原告其餘假執行聲請駁回。
    事實及理由
一、原告起訴主張：被告於民國110年5月14日下午4時24分許，
    在新竹市○區○○路000號前，因細故發生嫌隙而心生不滿，公
    然辱罵原告「不要臉在那邊亂說」、「骯髒鬼」、「垃圾」
    （臺語）等語，足以詆毀原告在社會上之評價，令原告相當
    不舒服，大庭廣眾下，讓原告覺得很難堪，很難受，爰依法
    請求被告賠償原告新臺幣（下同）30,000元等語。並於本院
    聲明：（一）被告應給付原告30,000元，及自起訴狀繕本送
    達之翌日起至清償日止，按週年利率百分之5計算之利息。
    （二）願供相當擔保，請准宣告為假執行。
二、被告則以：因為伊1個人居住，每月領老人年金，目前沒有
    工作，刑事判決伊罰金2,000元，伊也只能賠原告2,000元；
    當時我們是互罵，伊也不認識字，伊現在是老人家，希望原
    告遇到伊也不要理伊，她走她的就好等語。並於本院聲明：
    原告之訴駁回。
三、本院之判斷：
（一）原告主張被告於前開時、地，公然以「不要臉在那邊亂說
      」、「骯髒鬼」、「垃圾」（臺語）等語辱罵原告之事實
      ，為被告所不爭執，並經本院調閱臺灣新竹地方檢察署11
      0年度偵字第12561號偵查卷、本院110年度竹簡字第904號
      刑事卷核閱屬實。
（二）按因故意或過失，不法侵害他人之權利者，負損害賠償責
      任，民法第184條第1項前段定有明文。又不法侵害他人之
      身體、健康、名譽、自由、信用、隱私、貞操，或不法侵
      害其他人格法益而情節重大者，被害人雖非財產上之損害
      ，亦得請求賠償相當之金額，同法第195條第1項前段亦有
      明定。次按名譽有無受損害，應以社會上對個人評價是否
      貶損作為判斷之依據，苟其行為足以使他人在社會上之評
      價受到貶損，不論其為故意或過失，均可構成侵權行為（
      最高法院90年台上字第646號判例參照）。本件被告公然
      以「不要臉在那邊亂說」、「骯髒鬼」、「垃圾」（臺語
      ）辱罵原告，客觀上顯有輕蔑、鄙視原告人格之意，足使
      原告於心理上感覺難堪、不快，有貶抑原告人格特質及影
      響社會上對於原告個人人格之評價，堪認已侵害原告之名
      譽權，並致原告精神上受有相當之痛苦。從而，原告主張
      被告應對其負侵權行為損害賠償責任，請求被告賠償精神
      慰撫金，即屬有據，應予准許。
（三）次按慰藉金之賠償須以人格權遭遇侵害，使精神上受有痛
      苦為必要，其核給之標準固與財產上損害之計算不同，然
      非不可斟酌雙方身分資力與加害程度，及其他各種情形核
      定相當之數額（最高法院51年台上字第223號判例意旨參
      照）。又名譽被侵害者，關於非財產上之損害，加害人雖
      亦負賠償責任，但以相當之金額為限，民法第195條第1項
      定有明文，所謂相當，自應以實際加害情形與其名譽影響
      是否重大，及被害者之身分地位與加害人經濟狀況等關係
      定之（最高法院47年台上字第1221號判例意旨參照）。本
      院審酌原告為專科畢業，目前沒有工作，109年度所得1萬
      餘元，名下有不動產1筆及投資4筆，財產總額為23萬餘元
      ；被告小學肄業，目前沒有工作，109年度無所得、無財
      產，有個人戶籍資料（完整姓名）查詢結果，及經兩造分
      別於本件中陳述明確，且有兩造之稅務電子閘門財產所得
      調件明細表附卷可稽，並參酌被告侵權行為之態樣、可歸
      責程度、原告名譽所受損害之情形，及兩造之教育程度、
      身分、地位、經濟狀況等一切情狀，認原告請求被告給付
      非財產上損害賠償金額，以20,000元為適當，逾上開範圍
      之請求，則屬過高。
（四）末按，給付無確定期限者，債務人於債權人得請求給付時
      ，經其催告而未為給付，自受催告時起，負遲延責任。其
      經債權人起訴而送達訴狀，或依督促程序送達支付命令，
      或為其他相類之行為者，與催告有同一之效力；遲延之債
      務，以支付金錢為標的者，債權人得請求依法定利率計算
      之遲延利息。但約定利率較高者，仍從其約定利率；又應
      付利息之債務，其利率未經約定，亦無法律可據者，週年
      利率為百分之5，民法第229條第2項、第233條第1項、第2
      03條分別定有明文。本件原告對被告之前開侵權行為損害
      賠償債權，屬無確定期限之給付，故原告請求被告給付自
      本件刑事附帶民事起訴狀繕本送達翌日即110年12月11日
      起至清償日止，按週年利率百分之5計算之法定遲延利息
      ，即屬有據，應予准許。
（五）從而，原告依侵權行為損害賠償之法律關係，請求被告賠
      償精神慰撫金20,000元，及自110年12月11日起至清償日
      止，按週年利率百分之5計算之利息，為有理由，應予准
      許；逾此範圍之請求，則屬無據，應予駁回。
四、本件係適用小額訴訟事件為被告部分敗訴之判決，爰就被告
    敗訴部分依職權宣告假執行。原告陳明願供擔保請求宣告假
    執行，惟此僅係促請本院為上開宣告假執行之職權發動，併
    予敘明。至原告敗訴部分，其假執行聲請失所附麗，應併予
    駁回。
五、本件係刑事附帶民事訴訟，而由本院刑事庭移送民事庭者，
    依刑事訴訟法第504條第2項之規定，免納裁判費，且至本件
    言詞辯論終結時，亦未發生其他訴訟費用，故無從確定訴訟
    費用之數額。惟依法仍應依民事訴訟法第79條規定，諭知兩
    造訴訟費用負擔之比例，以備將來如有訴訟費用發生時，得
    以確定其數額，併予敘明。
據上論結，本件原告之訴為一部有理由、一部無理由，依民事訴
訟法第436條之23、第436條第2項、第79條、第436條之20判決如
主文。
中　　華　　民　　國　　111 　年　　6 　　月　　14　　日
                  新竹簡易庭    法  官  邱玉汝
以上正本證明與原本無異。
如對本判決上訴，非以其違背法令為理由不得為之，且須於判決
送達後20日內向本院提出上訴狀並記載上訴理由（須按他造當事
人之人數附繕本）；如委任律師提起上訴者，應一併繳納上訴審
裁判費。
中　　華　　民　　國　　111 　年　　6 　　月　　14　　日
                                書記官  陳筱筑